臺灣高等法院臺中分院刑事裁定
111年度抗字第160號
抗  告  人  
即  受刑人  林紫瑄



上列抗告人因定應執行刑案件，不服臺灣臺中地方法院110年度
聲字第4231號中華民國110年12月29日定應執行之裁定（聲請案
號：110年度執字第12915號、110年度執聲字第2805號），提起
抗告，本院裁定如下：
    主  文
原裁定撤銷。
林紫瑄因犯如附表所示各罪所處之刑，有期徒刑部分，應執行有
期徒刑陸年壹月。 
    理  由
一、按數罪併罰有二裁判以上宣告多數有期徒刑者，依刑法第53
    條、第51條第5款之規定「於各刑中之最長期以上，各刑合
    併之刑期以下，定其刑期。但不得逾三十年。」係採「限制
    加重原則」規範執行刑之法定範圍，並授權法官對被告本身
    及所犯各罪為總檢視（zuzammenfassende Wuerdigungder P
    erson des Taeters und der einzelnen Straftaten），核
    與刑法第57條就個別犯罪之量刑審酌事由有別，乃特別之量
    刑程序。又定應執行刑，固屬法院職權裁量之範圍，然其裁
    量並非恣意，亦非單純之計算問題，仍應兼衡罪責相當、特
    別預防之刑罰目的，具體審酌整體犯罪過程之各罪彼此間之
    關聯性，如個別犯行之時間、空間、各行為所侵害法益之專
    屬性或同一性、數罪對法益侵害之加重效應等（於時間上、
    本質上及情境上緊密關聯的各別犯行，提高的刑度通常較少
    ；與此相對，沒有任何關聯、時間相隔很久、侵害不同法益
    的犯行，則有較高之罪責）、罪數所反應被告人格、犯罪傾
    向及對被告施以矯正之必要性等情狀，就其最終具體應實現
    之刑罰，而為妥適、合目的性之裁量（gerechte und zweck
    maessige Strafzumessung），法院並應於裁判內說明其裁
    量之理由，否則即有不備理由之違誤（最高法院110年度台
    抗字第573號裁定意旨參照）。又依刑法第51條第5 款數罪
    併罰規定，宣告多數有期徒刑者，應於各刑中之最長期以上
    ，各刑合併之刑期以下，定其應執行之刑期，但不得逾30年
    。其就數罪併罰，固非採併科主義，而係採限制加重主義，
    就俱發各罪中，以最重之宣告刑為基礎，由法院參酌他罪之
    宣告刑，裁量加重定之，且不得逾法定之30年，此即外部性
    界限。然上揭定其應執行刑，既屬刑法賦予法院自由裁量之
    事項，其應受內部性界限之拘束，要屬當然。而刑法修正將
    連續犯、常業犯規定悉予刪除，考其立法目的，係基於刑罰
    公平原則考量，杜絕僥倖犯罪心理，並避免鼓勵犯罪之誤解
    ，乃改採一行為一罪一罰。是定其刑期時，除仍應就各別刑
    罰規範之目的、輕重罪間體系之平衡、整體犯罪非難評價、
    各行為彼此間之偶發性、與被告前科之關聯性、各行為所侵
    害法益之專屬性或同一性、數罪對法益侵害之加重效應、罪
    數所反映之被告人格特性與犯罪傾向、社會對特定犯罪行為
    處罰之期待等，為綜合判斷外，尤須參酌上開實現刑罰公平
    性，以杜絕僥倖、減少犯罪之立法意旨，為妥適之裁量，倘
    違背此內部性界限，即屬權利濫用之違法（最高法院96年台
    上字第7583號判決意旨參照）。另依民國107年8月7 日司法
    院院台廳刑一字第1070021860號函訂定並自即日生效之「刑
    事案件量刑及定執行刑參考要點」第22至24點規定，於併合
    處罰執行刑之酌定，應視行為人所犯數罪之犯罪類型而定，
    倘行為人所犯數罪屬相同之犯罪類型者（如複數詐欺、施用
    或販賣毒品等），於併合處罰時，其責任非難重複之程度較
    高，應酌定較低之應執行刑；另行為人所犯數罪非惟犯罪類
    型相同，且其行為態樣、手段、動機均相似者，於併合處罰
    時，其責任非難重複之程度更高，應酌定更低之應執行刑，
    先此說明。
二、經查：
  ㈠原裁定以抗告人林紫瑄（下稱抗告人）所犯如其附表所示各
    罪，均分別確定，嗣經檢察官聲請定其應執行之刑，經原審
    法院審核認其聲請為正當，依刑事訴訟法第477條第1項，刑
    法第53條、第51條第5款，裁定其應執行有期徒刑部分為6年
    6月，係在抗告人本件各宣告刑中刑期最長之有期徒刑1年5
    月以上，各罪合併曾經分別定應執行刑之刑期上限9年6月以
    下之範圍內（編號1至8曾定應執行6年、編號9至11之宣告刑
    合計3年6月，合計為9年6月），固非無見。
  ㈡原裁定理由固載述「爰具體審酌受刑人如附表所示各罪之犯
    罪時間、各罪對法益侵害之加重效應，及罪數所反應行為人
    人格及犯罪傾向等情狀為整體評價」等語，惟此並未就如何
    具體審酌本件各罪間整體犯罪關係等情而為詳細之說明。況
    依卷內各該判決書之記載，原裁定附表所示等罪，抗告人係
    犯「三人以上共同犯冒用公務員名義詐欺取財罪」及「三人
    以上共同詐欺取財罪」之罪名，所參加之詐欺集團成員「戰
    國」、「隔壁老樊」等人，參加之詐欺集團為同一，具高度
    重複性；又觀其附表所載各罪犯罪時間不僅密集，且多有重
    疊，則整體犯罪過程之各罪彼此間之關聯性為何？抗告人責
    任非難重複程度高低？所反應抗告人之人格而應施以矯正之
    必要性程度？依上揭說明，原裁定即有理由不備之違誤。
  ㈢查本件抗告人所犯各罪均屬加重詐欺罪，係擔任詐騙集團中
    負責提領或轉交贓款給上手之角色，其犯罪本質為侵害他人
    財產法益等情，尚非侵害他人一身專屬性或不可回復之重大
    法益，尚難認為惡性重大，且犯罪時間集中於108年7月至9
    月間，其犯行乃屬罪質重複之偏差，依上開說明，本件於併
    合處罰時，責任非難重複程度相對較高，自應酌定較低之應
    執行刑，始符合比例原則、責罰相當原則、重複評價禁止原
    則為內涵之內部性界限。本院審酌抗告人於短期間內所犯之
    整體犯罪非難評價、罪數所反映抗告人之人格特性與犯罪傾
    向、社會對此部分犯罪行為處罰之期待，並考量自由裁量之
    範圍，應受實現刑罰之公平性，並參酌法院實務上對於類似
    案件定應執行刑時所諭知之刑度，認原審裁定就抗告人所犯
    定其執行之刑度，非無過重情形，其裁量權之行使，有使責
    罰未能相當，難謂與裁量權應遵守之內部性界限相契合，不
    符罪刑相當及公平原則，違反定應執行之內部性界限，而有
    定應執行刑過重之裁量不當情形。抗告人據此指摘原裁定不
    當，為有理由，應由本院將原裁定撤銷。又原審法院既已就
    本件執行刑為實體審酌，本院自為裁定並未損及抗告人之審
    級利益，而得依刑事訴訟法第413條後段規定自為裁定。是
    本件如原裁定附表所示之刑合於數罪併罰之要件，檢察官所
    請，於法並無不合，本院並審酌抗告人整體犯罪之非難評價
    等總體情狀綜合判斷，爰就原裁定附表所示各罪所處之刑，
    定其應執行之刑如主文第2項所示。至抗告人所犯如附表編
    號4至6所示之併科罰金部分，前經臺灣新北地方法院110年
    度聲字第2862號裁定定應執行併科罰金新臺幣1萬6千元部分
    ，於本件因無其他宣告罰金刑再聲請合併定刑之情形，不在
    本件定應執行刑之列，但仍應與本件附表所示各罪所定之應
    執行刑併執行之，附此敘明。
據上論斷，應依刑事訴訟法第413條、第477條第1 項，刑法第53
條、第50條第2項、第51條第5款，裁定如主文。
中    華    民    國    111    年    2    月    17    日
            刑事第十庭  審判長法  官  陳  宏  卿
                              法  官  林  美  玲
                              法  官  楊  文  廣
以上正本證明與原本無異。
如不服本裁定，應於收受送達後五日內向本院提出抗告書狀（須
附繕本）。因疫情而遲誤不變期間，得向法院聲請回復原狀。 

                              書記官  呂  安  茹
中　　華　　民　　國　　111 　年　　2 　　月　　17　　日
附表
編           號  1 2 3 罪           名  加重詐欺罪 加重詐欺罪 加重詐欺罪 宣告刑  有期徒刑1年5月 有期徒刑1年2月 （2罪） 有期徒刑1年4月 犯  罪  日  期  108年9月2日（原附表誤載為5日）至5日 108年7月15日 108年8月30日至9月1日 108年9月4日 偵查機關 年度案號  士林地檢108年度偵字第14674等號 士林地檢108度偵字第10885等號 士林地檢109年度偵字第1521號 最  後   事實審 法    院 高等法院 士林地院 高等法院  案    號 109年度上訴字第4064號 108年度金訴字第128號、109年度金訴字第9號 109年度上訴字第2698號  判決日期 110年2月4日 110年2月3日 110年2月24日 確  定   判  決 法    院 高等法院 士林地院 高等法院  案    號 109年度上訴字第4064號 108年度金訴字第128號、109年度金訴字第9號 109年度上訴字第2698號  判    決 確定日期 110年3月10日 110年3月16日 110年3月29日 是否為得易科罰金之案件  否 否 否 備           註  新北地檢110執更4048（編號1至8曾經臺灣新北地方法院110年度聲字第2862號裁定應執行有期徒刑6年，併科罰金新臺幣1萬6千元）   
編           號  4 5 6 罪           名  加重詐欺罪 加重詐欺罪 加重詐欺罪 宣告刑  有期徒刑1年2月（併科罰金8千元） 有期徒刑1年2月（併科罰金8千元） 有期徒刑1年（併科罰金5千元） 犯  罪  日  期  108年7月16日 108年7月15日 108年7月16日 偵查機關 年度案號  臺中地檢109年度偵字第8211號 臺中地檢109度偵字第16761等號 臺中地檢109年度偵字第16761等號 最  後   事實審 法    院 臺中地院 臺中地院 臺中地院  案    號 110年度金訴緝字第5號 110年度金訴緝字第4號 110年度金訴緝字第4號  判決日期 110年4月20日 110年4月14日 110年4月14日 確  定   判  決 法    院 臺中地院 臺中地院 臺中地院  案    號 110年度金訴緝字第5號 110年度金訴緝字第4號 110年度金訴緝字第4號  判    決 確定日期 110年5月18日 110年5月12日 110年5月12日 是否為得易科罰金之案件  否 否 否 備           註  新北地檢110執更4048（編號1至8曾經臺灣新北地方法院110年度聲字第2862號裁定應執行有期徒刑6年，併科罰金新臺幣1萬6千元）   
編           號  7 8 9 罪           名  加重詐欺罪 加重詐欺罪 加重詐欺罪 宣告刑  有期徒刑1年2月 有期徒刑1年4月 有期徒刑1年1月 犯  罪  日  期  108年9月2至3日 108年9月3至4日 (原附表誤載為3日) 108年9月4日 偵查機關 年度案號  新北地檢108年度偵字第29509等號 新北地檢108度偵字第29509等號 臺北地檢108年度偵字第22145等號 最  後   事實審 法    院 新北地院 新北地院 臺北地院  案    號 109年度金訴字第25等號 109年度金訴字第25等號 110年度訴緝字第18號  判決日期 110年5月26日 110年5月26日 110年5月19日 確  定   判  決 法    院 新北地院 新北地院 臺北地院  案    號 109年度金訴字第25等號 109年度金訴字第25等號 110年度訴緝字第18號  判    決 確定日期 110年7月27日 110年7月27日 110年7月6日 是否為得易科罰金之案件  否 否 否 備           註  新北地檢110執更4048（編號1至8曾經臺灣新北地方法院110年度聲字第2862號裁定應執行有期徒刑6年，併科罰金新臺幣1萬6千元）  臺北地檢110執3851 
編           號  10 11 （以下空白） 罪           名  加重詐欺罪 加重詐欺罪  宣告刑  有期徒刑1年3月 有期徒刑1年2月  犯  罪  日  期  108年7月14日 108年7月7至10日  偵查機關 年度案號  臺中地檢110年度偵字第18號 臺中地檢109度偵字第12311號  最  後   事實審 法    院 臺中地院 臺中地院   案    號 110年度金訴字第269號 110年度金訴字第262號   判決日期 110年8月24日 110年9月29日  確  定   判  決 法    院 臺中地院 臺中地院   案    號 110年度金訴字第269號 110年度金訴字第262號   判    決 確定日期 110年9月22日 110年10月27日  是否為得易科罰金之案件  否 否  備           註  臺中地檢110執12229 臺中地檢110執12915